【裁判字號】    96,交聲,48
【裁判日期】    970114
【裁判案由】    違反道路交通管理處罰條例聲明異議
【裁判全文】
臺灣臺東地方法院交通事件裁定          96年度交聲字第48號
原處分機關  交通部公路總局高雄區監理所臺東監理站
異  議  人
即受處分人  甲○○
上列異議人即受處分人因違反道路交通管理處罰條例案件，對於
交通部公路總局高雄區監理所臺東監理站於民國96年5月18日以
東監違裁字第裁81-T00000000號（原舉發案號：東警交字第T000
00000號）所為之裁決處分，聲明異議，本院裁定如下：
    主  文
原處分撤銷。
甲○○不罰。
    理  由
一、原處分意旨略以：異議人甲○○於民國95年12月30日凌晨4
    時35分許，駕駛車牌號碼IQ-900號營業貨運曳引車沿臺東縣
    臺九線省道由南往北方向行駛，於行經臺九線省道388公里
    又200公尺處，本應注意車前狀況，並隨時採取必要之安全
    措施，竟疏未注意車前狀況，適陳文治自左側徒步橫越道路
    ，異議人見狀亦未減速慢行，因閃避不及，不慎撞擊陳文治
    ，猶續行前行30餘公尺始停車，致陳文治倒地，經送醫急救
    後，陳文治仍因頭部外傷致腦挫傷併顱內出血不治死亡。因
    認異議人違反道路交通安全規則肇事致人死亡，於96年5月
    18日依道路交通管理處罰條例第61條第1項第4款之規定，裁
    處異議人吊銷駕駛執照，1年內不得考領駕駛執照等語。
二、異議意旨略以：異議人於前揭時、地駕駛上開營業貨運曳引
    車，當時車速未逾60公里，適陳文治已酒醉走路不穩，自左
    側徒步橫越道路，未依標誌、號誌穿越道路，並自我跌倒，
    因閃避不及，致撞擊陳文治而倒，經送醫仍因傷重不治死亡
    ，異議人是否涉及業務過失致人於死，應由交通事故鑑定委
    員會鑑定，並俟法院裁判後，再決定是否應予吊銷駕駛執照
    ，較為合理；又臺東縣警察局東警交字第T00000000號舉發
    違反道路交通管理事件通知單所載違規日期、時間、地點都
    不正確，裁決書所填資料也不對，為此具狀聲明異議，請求
    撤銷原處分等語。
三、經查，本件異議人於95年12月30日凌晨4時35分許，駕駛車
    牌號碼IQ-900號營業貨運曳引車沿臺東縣臺九線省道由南往
    北方向行駛，於行經臺九線省道388公里200公尺處，撞擊由
    其左側往右橫越道路之行人陳文治，致陳文治死亡，經臺灣
    臺東地方法院檢察署檢察官以異議人涉嫌業務過失致人於死
    提起公訴（96年度偵字第857號），案經本院以96年度交訴
    字第8號受理並囑請臺灣省花東區車輛行車事故鑑定委員會
    進行鑑定，其鑑定意見略以：由現場圖所示及照片顯示，肇
    事地點無號誌、標誌設置，為中央分向島末端，與分向限制
    線間劃設之槽化線路段，依規定行人不得穿越道路；參酌現
    場圖跡證、血跡、車損情形等研析，行人違規跨越中心槽化
    線（分向限制線）穿越道路時未注意右方來車並讓行進中車
    輛先行，異議人駕車於內側快車道行駛，發現狀況煞避不及
    ，致撞擊行人肇事；有關路權之歸屬，依道路交通標誌標線
    號誌設置規則第170條規定「槽化線，用以引導車輛駕駛人
    循指示之路線行駛，並禁止跨越。劃設於交岔路口、立體交
    岔之匝道口或其他特殊地點。」及道路交通安全規則第134
    條第3款規定「在禁止穿越、劃有分向限制線、設有劃分島
    或護欄之路段或三車道以上之單行道，不得穿越。」行人違
    規穿越車道，應禮讓，異議人駕駛車輛直行，有道路優先使
    用權，因認行人陳文治酒後違規跨越中心槽化線（分向限制
    線）穿越道路時，未注意右方來車並讓行進中車輛先行，為
    肇事原因，異議人駕駛營業貨運曳引車無肇事因素等語。嗣
    再經臺灣省車輛行車事故覆議鑑定委員會覆議結果仍認定：
    異議人所駕營業貨運曳引車雖有調整其煞車裝置至未達標準
    情況，惟並未調成為完全無煞車能力，就肇事型態對異議人
    而言係屬猝不及防，其駕車行駛於內側車道與本件無客觀上
    相當因果關係，因縱係小型車突遇相同狀況仍無法防範等語
    ，有本院依職權調閱附於前揭96年度交訴字第8號卷之臺灣
    省花東區車輛行車事故鑑定委員會96年7月13日花東鑑字第
    0966101222號函暨鑑定意見及臺灣省車輛行車事故覆議鑑定
    委員會96年11月13日府覆議字第0966203605號函附卷足憑（
    見本院卷第17至20及30頁），是異議人駕駛上開營業貨運曳
    引車行駛於肇事路段內側車道，並非系爭車禍事故發生之原
    因，其無原處分機關所指前揭違規行為，洵堪認定。
四、至於上揭鑑定意見及覆議結果另謂異議人駕駛營業貨運曳引
    車在肇事路段內側車道行駛係屬違規行為云云，惟按道路交
    通安全規則第98條第1項第1款固規定：「汽車在同向二道以
    上之道路（車道數計算，不含車種專用車道、機車優先道及
    慢車道），除應依標誌或標線之指示行駛外，並應遵守下列
    規定：大型汽車在同向三車道以上之道路，除準備左轉彎外
    ，不得在內側車道行駛。」而本件肇事路段即臺九線省道北
    上388公里200公尺處，係屬同向2車道之道路，並非同向3車
    道以上之道路，且事故現場亦未設置大型車禁行內側車道之
    標誌或標線之事實，有道路交通事故現場圖1份附卷可參（
    見本院卷第12及13頁），從而要難認異議人駕駛上開營業貨
    運曳引車在肇事路段內側車道行駛，有何違反道路交通安全
    規則之情事；又異議人於本院96年度交訴字第8號被訴涉嫌
    業務過失致死案件96年9月12日準備程序中，雖已當庭為認
    罪之意思表示，且已與被害人陳文治之家屬達成和解（見本
    院卷第24至29頁），仍無礙本院本於獨立職權，就本案予以
    審酌，均附此敘明。
五、綜上所述，異議人對於被害人陳文治死亡之結果，並無可歸
    責事由，原處分機關以異議人違反道路交通安全規則肇事致
    人死亡，依道路交通管理處罰條例第61條第1項第4款規定，
    裁處異議人吊銷其駕駛執照，1年內不得考領駕駛執照，顯
    有違誤，異議人之聲明異議為有理由，應由本院裁定將原處
    分撤銷，並另為異議人不罰之諭知，以資適法。
六、依道路交通案件處理辦法第20條前段，裁定如主文所示。
中    華    民    國    97    年    1    月    14    日
                  交通法庭法  官    康文毅
以上正本證明與原本無異
如不服本裁定，應於裁定送達後5日內向本院提出抗告狀。
中    華    民    國    97    年    1    月    14    日
                          書記官    林傳坤


司法院資訊處製作；財團法人民間司法改革基金會備份。
